【裁判字號】    98,上更(一),294
【裁判日期】    980916
【裁判案由】    違反槍砲彈藥刀械管制條例
【裁判全文】
臺灣高等法院刑事判決             98年度上更(一)字第294號
上  訴  人
即  被  告  丙○○
                    （現另案於臺灣臺北監獄執行中）
選任辯護人  扶助律師  葉鞠萱律師
上列上訴人因毒品危害防制條例等案件，不服臺灣板橋地方法院
97年度訴字第13號，中華民國97年4月11日第一審判決（起訴案
號：臺灣板橋地方法院檢察署96年度偵字第27631、27632、2763
3、27634號），提起上訴，經判決後，由最高法院發回更審，本
院判決如下：
    主  文
原判決關於丙○○未經許可持有槍彈暨定執行刑部分均撤銷。
丙○○被訴未經許可持有槍彈部分無罪。
    理  由
一、公訴意旨略以：被告丙○○明知未經許可，不得持有具殺傷
    力之制式槍枝及子彈，於96年11月11日凌晨0時許，由丙○○邀約戊○○、庚○○一同前往高雄市購買毒品，由戊○○
    駕駛車號5505-TH號自小客車，並將具殺傷力之義大利BERET
    TA廠92DS型、槍號M18868Z號制式手槍1枝（槍枝管制編號00
    00000000號）、制式子彈8顆、非制式子彈2顆，藏置於自小
    客車副駕駛座置物箱底部，作為毒品交易時之防身武器，嗣
    於同日下午3時30分許，為警在國道一號公路泰山收費站前
    將丙○○等人攔獲，並於車上副駕駛座置物箱底部起出前揭
    槍彈。因認被告丙○○涉犯槍砲彈藥刀械管制條例第7條第4
    項、第12條第4項之未經許可持有制式手槍及子彈罪嫌。
二、按犯罪事實應依證據認定之，無證據不得認定其犯罪事實；
    又不能證明被告犯罪者，應諭知無罪之判決，刑事訴訟法第
    154條第2項、第301條第1項分別定有明文。次按認定被告有
    罪之事實，應憑證據，如未能發現相當之證據，或證據不足
    以證明，自不能以推測或擬制之方法，以為裁判之基礎；且
    認定事實所憑之證據，其為訴訟上之證明，須達於通常一般
    人均不致有懷疑，而得確信其為事實之程度者，始得據為有
    罪之認定，倘其證明尚未達到此一程度而有合理之懷疑存在
    時，尚難為有罪之認定基礎；另苟積極證據不足以為不利於
    被告事實之認定，即應為有利於被告之認定，更不必有何有
    利之證據（最高法院30年上字第816號、40年臺上字第86號
    、76年臺上字第4986號判例意旨參照）。又刑事訴訟法第16
    1條第1項規定：檢察官就被告犯罪事實，應負舉證責任，並
    指出證明之方法。因此，檢察官對於起訴之犯罪事實，應負
    提出證據及說服之實質舉證責任。倘其所提出之證據，不足
    為被告有罪之積極證明，或其指出證明之方法，無從說服法
    院以形成被告有罪之心證，基於無罪推定之原則，自應為被
    告無罪判決之諭知（最高法院92年臺上字第128號判例意旨
    參照）。另按刑事訴訟法第156條第2項規定，被告雖經自白
    ，仍應調查其他必要之證據，以察其是否與事實相符，立法
    之目的乃欲以補強證據擔保自白之真實性；亦即以補強證據
    之存在，藉之限制自白在證據上之價值。而所謂補強證據，
    則指除該自白本身外，其他足資以證明自白之犯罪事實確具
    有相當程度真實性之證據而言。雖其所補強者，非以事實之
    全部為必要，但亦須因補強證據與自白之相互利用，而足使
    犯罪事實獲得確信者，始足當之（最高法院74年臺覆字第10
    號判例參照）。
三、公訴人認被告涉犯上開罪嫌，無非係以被告丙○○、證人戊○○於警詢及偵查中之供述、扣案之制式手槍1支、子彈10
    顆、內政部警政署刑事警察局槍彈鑑定書1件、96年11月11
    日0時31分23秒之通訊監察譯文及通訊監察書各1件為其主要
    論據。訊據被告固坦承有偕同戊○○、庚○○駕駛5505-TH
    號自用小客車南下後北返，並為警在自用小客車右前座手套
    箱後方空間起出事實欄所載之制式手槍1支、子彈10發等情
    ，惟堅詞否認有何未經許可持有槍彈之犯行，辯稱：扣案槍
    彈為戊○○所有，於警詢偵查中之自白係因戊○○尚在假釋
    中，故要求伊代為承擔持有槍、彈刑責，戊○○曾在獄中與
    伊爭吵，承認犯罪並要伊扛罪，當時同房之人均可證明等語
    。經查：
(一)被告丙○○雖於檢察官初次訊問、原審羈押訊問及檢察官嗣
    後偵查時均對其持有槍彈之犯行坦承不諱，然其於96年11月
    12日檢察官初次訊問及原審羈押訊問時供稱：槍、彈係綽號
    「金龜」之男子於96年4、5月間所寄放，當時「金龜」表示
    此係改造手槍，伊並不知為制式手槍云云（見96年度偵字第
    27631號卷第103頁、原審96年度聲羈字第1141號卷第4頁）
    ；後於96年12月18日檢察官偵訊時卻供稱：扣案槍彈係96年
    10月間某日，在國道一號新莊交流道下方，以新台幣25萬元
    之價格，向周金宗價購而得，先前推為「金龜」寄放，係因
    「金龜」身亡之故等語（見96年度偵字第27631號卷第177頁
    ），前後供述不一，是否可信，已有可疑。且被告後於原審
    及本院堅詞否認有何持有槍彈犯行，改稱：自白是因戊○○
    在假釋中，才幫戊○○扛罪，因為懷疑本案是周金宗叫警察
    抓我，所以跟檢察官說是向周金宗買的，有意誣陷周金宗。
    戊○○曾在獄中與我爭吵，承認犯罪並要我扛罪，當時同房
    之人均可證明等語。查戊○○於94年11月15日假釋出監，殘
    刑尚餘6年8月又25日，有戊○○本院被告前案紀錄表在卷可
    查（見上訴卷第53頁反面），顯見案發當時戊○○確於假釋
    期間無誤。又被告丙○○自96年12月27日至97年1月21日於
    臺灣台北看守所仁二舍22號房進行觀察勒戒，證人甲○○、
    戊○○、己○○則分別於96年12月12日、97年1月14日進入
    該房舍至97年1月28日、97年2月5日、97年2月4日，有該所
    98年7月15日北所總決字第0980008222號函在卷可稽（見更
    一卷第127頁），其等確於97年1月14日至21日在同一房舍觀
    察勒戒。且證人己○○於本院證稱：96年底至97年初與被告
    及戊○○在台北看守所同一舍房，曾親自見聞戊○○與被告
    吵架，戊○○要被告扛下槍枝的罪為被告拒絕等語（見更一
    卷第196頁反面），證人甲○○亦於本院證稱：96年底至97
    年初與被告及戊○○在台北看守所同一舍房，戊○○未到同
    一舍房時，就曾寫紙條給被告，內容大約是他們被抓槍枝部
    分要被告擔下，要說戊○○都不知情，被告收受紙條時很生
    氣，有拿紙條給我看，亦曾見聞戊○○要被告扛槍枝的罪為
    被告拒絕等語（見更一卷第197頁正反面），堪認被告辯稱
    ：其所為自白係為戊○○扛罪等情，尚非子虛。
(二)又證人乙○○於本院前審證稱：因戊○○告訴我與人有衝突
    ，故於96年10月初曾借1把制式92手槍及9顆或10顆子彈給戊○○，因該把槍紅外線瞄準器曾拆下，槍枝底座擊發處是黏
    死的，所以能確認即為本件扣案槍枝等語（見上訴卷第188
    頁反面、更一卷第154頁），與本院當庭勘驗結果，扣案槍
    枝底座為附加黏上去之情狀相符（見更一卷第155頁），足
    見本件扣案槍枝與一般同型槍枝明顯不同，證人乙○○當無
    誤認之虞。雖戊○○於本院前審否認認識乙○○，惟因證人
    乙○○所為證言不利於戊○○，戊○○為避免涉及自身刑責
    ，當難期待其所述為真，是證人乙○○前揭證詞，應屬可採
    。另辯護人聲請傳訊丁○○，證明乙○○曾交付扣案槍彈給
    戊○○乙節，然證人丁○○經本院合法傳喚，並未到庭，且
    審酌證人丁○○縱曾親見乙○○交付槍彈與戊○○，然其是
    否能確認該槍彈即為本案扣案槍彈，亦非無疑，是本院認無
    再為傳訊必要，併此敘明。
(三)扣案手槍及子彈經鑑定結果，槍枝部分係義大利BERETTA廠
    製92DS型制式半自動手槍，槍管內具6條右旋來復線，繫發
    功能正常，可供擊發同口徑制式子彈使用，認具殺傷力；子
    彈10顆，其中8顆為9MM制式子彈，經採樣3顆試射，均可擊
    發，認具殺傷力，另2顆為9MM制式空包彈組合8.9MM（正負
    0.5MM）金屬彈頭而成之非制式子彈，經採樣1顆試射，可擊
    發，認具殺傷力，有內政部警政署刑事警察局96年12月7日
    刑鑑字第0960172005號槍彈鑑驗書可參（見96年度偵字第
    27631號卷第171至174頁），然此僅能證明扣案槍彈具殺傷
    力，而無從證明係由被告丙○○所持有。
(四)至戊○○持用0000000000號行動電話於96年11月11日0時31
    分23秒，向被告丙○○表示：「我有教人把車作好了，你不
    用準備，輕巧的，我還要準備什麼？」之通訊監察譯文（見
    96年度偵字第27631號卷第71頁），因被告丙○○及戊○○
    均否認譯文中之「車」即為槍枝，亦無其他證據證明其等對
    話與扣案槍彈有關，是尚無從據此為被告丙○○不利之證據
    。
四、綜上所述，被告固於偵查中自白非法持有扣案之槍彈，惟嗣
    後已翻異否認，而所辯各節尚能舉證證明之，且該槍枝原有
    加裝紅外線瞄準器，係在槍枝底座擊發處黏上，嗣已拆下該
    紅外線瞄準器，然仍遺留有黏痕，業經本院勘驗明確，是本
    案扣案之槍枝在外形上即有不同於其他一般之槍枝，而證人
    乙○○作證時既能舉出該槍枝之特徵，可見所為之證言為真
    ，堪予採信，而況，為警員查獲之車號5505-TH號自小客車
    為戊○○所有，藏放槍彈之處為副駕駛座置物箱底部之隱密
    處，查獲時戊○○亦在場，堪認扣案之槍彈確係戊○○先前
    向乙○○所借，應可認定，則被告於偵查中之自白即與事實
    不符。是本件公訴人所舉之事證，尚不足證明被告確有持有
    扣案槍枝之犯行。此外，復查無其他積極證據足認被告有此
    行為，揆諸前述說明，不能證明被告犯罪，原審未詳予勾稽
    ，遽認被告有本件未經許可持有制式手槍及子彈犯行，並予
    以論罪科刑，容有未當。被告就此部分上訴意旨否認犯罪，
    指摘原判決不當，為有理由，自應由本院將原判決該部分撤
    銷改判，另為被告無罪之諭知，以期適法。
據上論斷，應依刑事訴訟法第369條1項前段、第364條、第301條
第1項，判決如主文。
本案經檢察官侯寬仁到庭執行職務。
中    華    民    國    98    年    9     月    16    日
                  刑事第二十一庭審判長法  官  蘇隆惠
                                      法  官  楊力進
                                      法  官  許永煌
以上正本證明與原本無異。
檢察官如不服本判決，應於收受送達後10日內向本院提出上訴書
狀，其未敘述上訴之理由者並得於提起上訴後10日內向本院補提
理由書（均須按他造當事人之人數附繕本）「切勿逕送上級法院
」。
                                      書記官  楊妙恩
中    華    民    國    98    年    9     月    16    日


司法院資訊處製作；財團法人民間司法改革基金會備份。
